臺灣士林地方法院民事判決　　　　　　　 96年度訴字第558號
原　　　告　廣穎科技股份有限公司
　　　　　　　　　　之9
法定代理人　甲○○
訴訟代理人　廖忠信律師
複　代理人　郭香吟律師
被　　　告　聯鑫光電科技股份有限公司
法定代理人　乙○○
訴訟代理人　馬在勤律師
複　代理人　陳佳雯律師
上列當事人間損害賠償事件，本院於民國96年9 月12日言詞辯論
終結，判決如下：
    主  文
原告之訴及假執行之聲請均駁回。
訴訟費用新臺幣壹萬壹仟零玖拾捌元由原告負擔。
    事實及理由
一、原告起訴主張：原告前於民國95年5 月3 日向被告向被告購
    買「eBank 拍立穩相機腳架組合」1 萬2,000 組（以下簡稱
    系爭產品），單價120 元，共計144 萬元（含稅），並指示
    被告於同年6 月22日將系爭產品交付予原告客戶7-11公司指
    定之大智通物流中心。詎系爭產品於7-11上架販賣後，於同
    年9 月遭大智通物流中心告知該批商品之腳架零件有生鏽脫
    漆等瑕疵，遂令該批商品全面下架，並處以罰款，且於同年
    11月15日退還8,386 組庫存商品予原告，造成原告回收商品
    之運費及商譽損失。原告獲悉該批商品有瑕疵後，同年10月
    起即數度告知訴外人即被告公司業務丙○○將6,480 組瑕疵
    商品退回，惟丙○○表明欲重工該批商品，原告出於好意推
    薦鄰近之訴外人明修電子有限公司（以下簡稱明修公司），
    被告遂通知原告將6,480 組瑕疵品之退貨轉送明修公司重工
    迄今。查兩造簽立之採購合約備註第4 點規定：「不良品每
    pce 扣款進貨成本的30% ，如不良率超過1%，全數退貨退款
    並賠償罰金及運費……等相關損失」，故被告應按原告退回
    之6,480 組瑕疵商品，退還該部分貨款77萬7,600 元（計算
    式：6,480x120=777,600） ，並給付23萬3,280 元之懲罰性
    損害賠償（計算式：6,480x120x30%=233,280） ，總計101
    萬880 元（計算式：777,600+233,280=1,010,880） ，爰訴
    請被告給付上開金額等語，並聲明：(1)被告應給付原告101
    萬880 元，及自起訴狀繕本送達翌日起至清償日止，按週年
    利率5%計算之利息。(2)原告願供擔保，請准宣告假執行。
二、被告則以：
  (一)系爭產品早於95年6 月22日已全數交付原告，原告竟遲至5
    個月後之同年11月底方通知被告系爭產品有生鏽等瑕疵，依
    民法第356 條規定，應視為已承認其所受領之物，不得再主
    張系爭產品有瑕疵，況原告雖稱系爭產品有生鏽或脫漆等瑕
    疵，難謂非原告受領後保存不良所致。
  (二)原告於95年1 月底通知被告系爭產品有瑕疵後，被告雖認該
    瑕疵可能為原告受領貨物後保存不良所致，惟為爭取日後繼
    續合作之機會，被告仍依原告之要求，將其中6,385 件貨物
    交由訴外人明修公司進行修補，並支付全部修補費用，計1
    萬8,772 元。是以，系爭產品於起訴時並無瑕疵，原告不得
    再主張有瑕疵而請求退款或賠償。
  (三)兩造簽立之採購合約備註第4 點固規定：「不良品每pce 扣
    款進貨成本的30% ，如不良率超過1%，全數退貨退款並賠償
    罰金及運費……等相關損失」，然原告若自始即欲依該約定
    向被告請求退款或賠償，即不應要求被告修補瑕疵，任令被
    告蒙受額外損失，原告前後矛盾之請求有違誠信原則。
  (四)採購合約備註第4 點前段所稱「扣進貨成本的30% 」乃相當
    於民法第359 條關於減少價金之規定，後段「全數退貨退款
    並賠償罰金及運費」乃相當於民法第359 條關於解除契約之
    規定，故原告若依後段請求，前提係全部契約予以解除、全
    部貨物均退貨退款，而非僅針對其中一部分。況後段雖有罰
    金之約定，惟未約定計算方式，原告逕依前段規定請求以每
    件貨物賣價之30% 計算罰金，乏其依據，並有過高之嫌，請
    求予以酌減。
  (五)倘法院認原告請求成立，被告請求為對待給付判決，原告應
    同時返還全部共1 萬2,000 件之貨物予被告等語置辯。
  (六)並聲明：(1)原告之訴及假執行之聲請均駁回。(2)如受不利判
    決，被告願供擔保請准宣告免為假執行。
三、本件經本院依民事訴訟法第271 條之1 準用同法第270 條之
    1 第1 項第3 款規定，整理並協議簡化爭點及不爭執點如下
    （本院96年7 月25日言詞辯論筆錄，第86頁）：
  (一)兩造不爭執之事實：
    (1)原告於95年5 月3 日向被告購買「eBank 拍立穩相機腳架
      組合」12,000組，單價120 元，共計144 萬元（含稅），
      採購單備註第4 條約定：「請確保品質，不良品每pce 扣
      款進貨成本的30% ，如不良率超過1%，全數退貨退款並賠
      償罰金及運費……等相關損失」（第14頁）。被告業於95
      年6 月22日依原告指示將系爭產品交付予原告客戶7-11公
      司指定之大智通物流中心。
    (2)系爭產品於7-11上架販賣後，因腳架有生鏽脫漆之問題，
      原告取回6,480 件交予被告同意之訴外人明修公司重工，
      其中6,385 件經重工，每件單價2.8 元，被告已支付重工
      費用（第52頁）。
  (二)兩造爭執要旨：
    (1)系爭產品是否有瑕疵？原告是否未依民法第356 條規定盡
      從速檢查通知義務，而視為承認受領之物？
    (2)系爭產品倘有瑕疵，是否業已修補完畢？
    (3)原告先請求被告修補瑕疵，復請求退貨退款，是否違反誠
      信原則？
    (4)原告得否依採購單備註第4 條約定請求一部退貨退款並請
      求罰金？
    (5)兩造是否有約定以進貨成本30% 作為罰金之計算基礎？如
      有，該違約金之約定是否過高？
    (6)倘原告得請求退款及罰金，被告得否主張原告應對待給付
      返還1萬2,000件系爭產品予被告？
四、茲就上述爭點，析述本院得心證之理由如下：
  (一)系爭產品是否有瑕疵？原告是否未依民法第356 條規定盡從
    速檢查通知義務，而視為承認受領之物？
    按「買受人應按物之性質，依通常程序從速檢查其所受領之
    物。如發見有　應由出賣人負擔保責任之瑕疵時，應即通知
    出賣人。買受人怠於為前項之通知者，除依通常之檢查不能
    發見之瑕疵外，視為承認其所受領之物。不能即知之瑕疵，
    至日後發見者，應即通知出賣人，怠於為通知者，視為承認
    其所受領之物。」民法第356 條定有明文。經查，被告於95
    年6 月22日將系爭產品送交原告指定之大智通物流中心，經
    驗收人員在驗收品質檢查欄勾選「正常」，此有兩造不爭執
    之交貨明細表暨驗取單在卷可稽（第51頁），原告訴訟代理
    人亦於96年7 月4 日言詞辯論時陳稱：「收到時有初步檢查
    ，通路商7-11也有檢查，後來販售陸續發現退貨狀況，應該
    是電鍍品質不良」等語（第55頁），且原告所稱之生鏽脫漆
    瑕疵呈現於外，非依通常之檢查不能發見，原告遲至收貨後
    4 、5 個月經客戶通知瑕疵退貨後，始轉而通知被告，應視
    為承認其所受領之物。況原告所指之瑕疵，究係被告交付貨
    物當時即存在，抑或係交貨後4 、5 個月間因原告客戶保存
    不良或其他因素所致，誠非無疑，尚不能僅因原告未向其客
    戶釐清確認瑕疵責任之歸屬，自甘接受客戶無條件退貨，即
    認被告亦應承擔此瑕疵責任。
  (二)系爭產品倘有瑕疵，是否業已修補完畢？
    復按，「買賣因物有瑕疵，而出賣人依前5 條之規定，應負
    擔保之責者，買受人得解除其契約或請求減少其價金。但依
    情形，解除契約顯失公平者，買受人僅得請求減少價金。」
    民法第359 條定有明文。是以，民法關於買賣契約瑕疵擔保
    制度，並未賦予買受人請求出賣人修補瑕疵之權利，亦即，
    買賣標的物縱有瑕疵，無論物之瑕疵事實上得否除去，買受
    人就已受領之標的物，原則上均不得請求出賣人修補其瑕疵
    按買賣因物有瑕疵，然基於契約自由原則，並不妨礙契約當
    事人合意以修補瑕疵之方式填補買受人損害。經查：
    (1)兩造簽訂之採購單備註第4 條固約定：「請確保品質，不
      良品每pce 扣款進貨成本的30% ，如不良率超過1%，全數
      退貨退款並賠償罰金及運費……等相關損失」等語（第14
      頁），依文義解釋，凡有不良品，每件均扣款30% 作為減
      少價金或損害賠償，不良率超過1%者，則全批貨物退回，
      被告除應退回貨款，並應加計損害賠償，並未有修補瑕疵
      之約定。惟原告於95年10、11月間通知被告系爭產品有瑕
      疵且不良率超過1%後，並未立即通知退貨退款，而係與被
      告於95年11月底開會協商，由原告介紹訴外人明修公司予
      被告進行重工，訴外人明修公司於95年11月30日出具報價
      單後，由原告將貨直接送至訴外人明修公司，訴外人明修
      公司於95年12月20日重工完成向被告請款，被告已付訖1
      萬8,772 元等情，有報價單（第66頁）、統一發票（第52
      頁）等影本在卷可稽，復經證人即被告公司協理蔡炳昌於
      本院96年8 月8 日言詞辯論期日到庭證稱：「丙○○在11
      月25日至30日間跟原告公司聯絡，之後我跟丙○○先生到
      原告公司與他們負責人趙先生開會」、「原告只是說此貨
      品不良看我們要作何處理，我們想說要作重工，但短時間
      沒有辦法處理好，原告說隔壁明修公司可以幫忙，是原告
      找明修公司來開會的，之後由我們、丙○○、趙先生及明
      修公司老闆講如何修理，三方有同意貨由明修公司重工，
      貨款由我們支付」等語（第103 頁至第104 頁），證人即
      被告公司業務丙○○則證稱：「去原告公司看產品，看完
      產品之後帶回被告公司跟主管蔡協理及工廠討論，討論出
      原因可能是存放時因為潮濕引起水氣所以有鐵鏽，我們不
      清楚原告是如何存放及存放地點為何，但現在已經是既存
      問題，為了跟原告間日後合作還是願意幫他們處理」、「
      是原告老闆說他有認識明修公司的人，是原告公司老闆用
      喊的叫明修公司的人來」、「（問：當時是否三方談好此
      批貨要送到明修公司作重工？）如果報價合理的話」等語
      （第106 頁至第107 頁），另證人即明修公司負責人蔡漢
      唐於本院96年9 月12日言詞辯論期日到庭證稱：「原告說
      他們有一批照相機腳架，腳架旋鈕生鏽，必須拆開重工換
      成新的，介紹我給被告認識」、「是我跟被告談，被告說
      重工一批貨物後送回原告公司」等語（第139 頁至第140
      頁），互核證言大致相符，足徵原告於95年10、11月間為
      瑕疵通知後，曾另行與被告商議交由訴外人明修公司修補
      瑕疵，自應視為採購單備註第4 條以外之特約。
    (2)復查，系爭產品於95年11月30日交由訴外人明修公司重工
      後，原告遲至96年1 月11日始以信函通知被告：「敝公司
      決定將這批貨直接做退貨」等語，復於96年2 月9 日委請
      律師發函請求退回全數貨款並加計懲罰性賠償等情，有聯
      絡單（第71頁）、律師函（第15頁至第17頁）足考。而系
      爭產品縱有瑕疵，既經兩造商議重工，可認原有瑕疵尚屬
      輕微而非重大，且系爭產品業已修補完成，原告再依採購
      單原約定請求全數退貨退款，等同於一部解除契約，依民
      法第359條但書規定，實屬顯失公平。
    (3)至於原告提出之95年12月4 日進貨退出單（第69頁）、96
      年1 月19日應付帳款明細表（第70頁），均係原告自行製
      作，未經被告簽收，難認被告已同意退貨退款。另被告提
      出訴外人燦坤實業股份有限公司之退貨維修及後勤處理規
      定（第98頁至第99頁），與本件無涉，均不足以作為不利
      於被告之認定。
  (三)如前所述，原告收受貨物未即時通知被告系爭產品有瑕疵，
    亦未能舉證證明該等瑕疵於被告交付系爭產品時已存在，且
    事後已同意被告將該批貨物交付訴外人明修公司重工，其再
    請求全數退貨退款，顯失公平，則關於退貨退款及罰金之計
    算方式、被告得否主張對待給付等各節，即無庸認定，附此
    敘明。
五、從而，原告依契約之法律關係，請求被告退還6,480 組商品
    之貨款77萬7,600 元，並給付懲罰性損害賠償23萬3,280 元
    ，總計101 萬880 元，及自起訴狀繕本送達翌日起至清償日
    止，按週年利率5%計算之利息，為無理由，應予駁回。其假
    執行之聲請因訴之駁回而失所附麗，併駁回之。
六、末按，「法院為終局判決時，應依職權為訴訟費用之裁判。
    」民事訴訟法第87條第1 項定有明文。查本件原告之訴為無
    理由，訴訟費用1 萬1,098 元應由原告負擔。
七、本件判決基礎俱已臻明確，兩造其餘攻防方法及訴訟資料經
    本院審酌後，核與判決不生影響，無逐一論駁之必要，併此
    敘明。
八、據上論結，原告之訴為無理由，依民事訴訟法第78條、第87
    條第1項，判決如主文。
中　　華　　民　　國　　96　　年　　10　　月　　17　　日
                  民事第二庭  法  官  陳玉曆
以上正本證明與原本無異。
如對本判決上訴，應於判決送達後20日內向本院提出上訴狀。
中    華    民    國    96    年    10    月    19    日
                              書記官  蔡雨呈
